【裁判字號】    97,易,939
【裁判日期】    980708
【裁判案由】    家庭暴力防治法等
【裁判全文】
臺灣新竹地方法院刑事判決               97年度易字第939號
公  訴  人  臺灣新竹地方法院檢察署檢察官
被      告  乙○○
選任辯護人  徐國楨律師
上列被告因違反家庭暴力防治法等案件，經檢察官提起公訴（97
年度偵字第6767號），本院依簡式審判程序判決如下︰
    主  文
乙○○所犯如附表所示之各罪，各處如附表所示之刑。應執行拘
役壹佰貳拾日，如易科罰金，以新臺幣壹仟元折算壹日。緩刑貳
年。緩刑期內付保護管束。
    事  實
一、乙○○係甲○○之前夫（兩人於民國96年11月5日離婚），
    屬家庭暴力防治法第3條第1款之家庭成員。緣甲○○前於96
    年9月間曾與其友人馬昭煌通姦（甲○○所涉通姦罪嫌，嗣
    經乙○○於97年3月21日撤回告訴，並經本院以97年度易字
    第245號刑事判決公訴不受理確定，馬昭煌所涉相姦罪嫌，
    業經本院以97年度竹簡字第346號刑事簡易判決判處有期徒
    刑4月確定）。乙○○以電子郵件質問甲○○上情，因認未
    獲善意回應，竟基於恐嚇之犯意，分別於附表各編號所示之
    時間、地點，以附表各編號所示之方法，傳送如附表所示內
    容之電子郵件訊息至甲○○之電子郵件信箱內，以此加害生
    命、身體、名譽之事恐嚇甲○○，使甲○○心生恐懼，致生
    危害於安全。
二、案經甲○○訴由台灣新竹地方法院檢察署檢察官偵查起訴。
    理  由
一、本件被告乙○○所犯恐嚇危害安全罪，非死刑、無期徒刑、
    最輕本刑為三年以上有期徒刑之罪，或非高等法院管轄第一
    審之案件，被告於本院準備程序進行中，就被訴事實為有罪
    之陳述，本院認合於新修正刑事訴訟法第273條之1之規定，
    逕以簡式審判程序行之，均合先敘明。
二、訊據被告乙○○對於上揭犯罪事實，於本院行準備程序、簡
    式審判程序時已坦承不諱（見本院卷第119、132、135、138
    頁），並經告訴人甲○○於偵查中及本院行準備程序時指訴
    歷歷（見97年度他字第1344號偵查卷第55至58頁，偵字第67
    67號偵查卷第6頁，本院卷第55至61頁），此外，復有電子
    郵件9封附卷可稽（見偵字第6767號偵查卷第90至99頁），
    按刑法第305條之恐嚇罪，係指以將來加害生命、身體、自
    由、名譽、財產之事，恐嚇他人致生危害於安全者而言，又
    所謂恐嚇，指凡一切言語、舉動足以使人生畏怖心者均屬之
    ，而該言語或舉動是否足以使他人生畏怖心，應依社會一般
    觀念衡量之。觀諸附表所示之電子郵件內容，提及將加害告
    訴人之生命、身體，或將告訴人與案外人馬昭煌通姦一事，
    告知告訴人所任職之公司等情。是衡之社會一般觀念，附表
    所示之電子郵件前後內容，均已足使收受該電子郵件之人因
    此心生畏怖；復參酌告訴人於偵查中明確指訴其看到上開電
    子郵件時，內心會感到害怕等語（見97年度他字第1344號偵
    查卷第58頁、97年度偵字第6767號偵查卷第6頁），是告訴
    人對其生命、身體、名譽危險深感不安，顯而易見，堪認已
    達於危害安全之程度。則被告傳送如附表所示加害生命、身
    體、名譽內容之電子郵件恐嚇告訴人之犯行，事證明確，堪
    以認定，應依法論科。
三、核被告乙○○所為，係犯刑法第305條之恐嚇危害安全罪。
    又被告為告訴人之前配偶，屬家庭暴力防治法第3條第1款之
    家庭成員，是被告就此部分，亦屬家庭暴力防治法第2條第2
    款之家庭暴力罪，惟因家庭暴力防治法之上開條文並無罰則
    規定，是以上開犯行仍應依刑法所規定之罪予以論罪科刑，
    附此敘明。次按「如數行為於同時同地或密切接近之時地實
    施，侵害同一之法益，各行為之獨立性極為薄弱，依一般社
    會健全觀念，在時間差距上，難以強行分開，在刑法評價上
    ，以視為數個舉動之接續施行，合為包括之一行為予以評價
    ，較為合理，則屬接續犯，而為包括之一罪。」，業經最高
    法院著有93年度台上字第6697號判決要旨可參，亦即接續犯
    此種犯罪，係行為人對於同一犯罪構成要件，在同一機會或
    時間、場所甚為密接之情形下，以單一犯意接續進行而言。
    可見，行為人基於同一犯罪決意，其前後二行為始有成立接
    續犯之可能。因此，行為人犯罪後，若基於另一犯意再度犯
    罪時，縱然其前後二行為，構成要件相同，時間上亦甚為接
    近，但由於其前後二行為，並非出於同一犯罪決意，自不能
    論以接續犯。查被告乙○○供述：每次寄電子郵件均係因為
    與告訴人之前有電子郵件的往來，對於告訴人寄來的內容不
    滿，所以再回信等語（見本院卷第125頁），另參以卷附電
    子郵件，於被告傳送之各封電子郵件，其下均有署名「Duan
    ,Eunice 」（即告訴人）之原始郵件或回覆（見97年度他字
    第1344號偵查卷第90至99頁），是被告各次傳送如附表所示
    內容之電子郵件，顯係基於各別犯意所為，應予分論併罰。
    爰審酌被告為高級知識分子，任職於科技公司，與告訴人之
    感情出現裂痕，不思以和平理性之方式溝通處理，竟以加害
    生命、身體、名譽之事以電子郵件傳送之方式恐嚇告訴人，
    造成告訴人之恐懼，情緒管理欠佳，實值非難，惟念及其犯
    後終能坦承犯行，態度尚可，犯罪動機係因氣憤其配偶出軌
    一事等一切情狀，分別量處如主文所示之刑，並均諭知易科
    罰金之折算標準，及定其應執行刑，並諭知易科罰金之折算
    標準。末查被告前於89年間，雖曾因故意犯傷害罪受有期徒
    刑3月之宣告，並於89年9月21日易科罰金執行完畢，惟其執
    行完畢後5年以內，未曾因故意犯罪受有期徒刑以上刑之宣
    告等情，此有臺灣高等法院被告前案紀錄表1紙在卷可查（
    見本院卷第6頁），其因一時失慮致罹刑章，並已與告訴人
    達成和解，告訴人亦具狀表示願意原諒被告，請法院從輕量
    刑，此有刑事撤回告訴狀1紙供參（見本院卷第111頁），本
    院認經此刑之宣告後，應知警惕而無再犯之虞，因認以暫不
    執行其刑為當，爰依刑法第74條第1項第2款之規定，諭知緩
    刑2年，並依家庭暴力防治法第38條第1項之規定，諭知緩刑
    期內付保護管束，以勵自新並觀後效。
四、據上論斷，應依刑事訴訟法第273條之1第1項、第299條第1
    項前段，刑法第305條、第51條第6款、第74條第1項第2款，
    家庭暴力防治法第38條第1項，刑法施行法第1條之1第1項、
    第2項前段，判決如主文。
本案經檢察官李秋梅到庭執行職務。
中    華    民    國    98    年    7     月    8     日
                  刑事第五庭        法  官  蔡欣怡
以上正本證明與原本無異。
如不服本判決應於收受本判決後10日內向本院提出上訴書狀，上
訴書狀應敘述具體理由。上訴書狀未敘述上訴理由者，應於上訴
期間屆滿後20日內補提理由書狀於本院 (均須按他造當事人之人
數附繕本 )「切勿逕送上級法院」。
中    華    民    國    98    年    7     月    8     日
                                    書記官  劉怡芳
附錄本案論罪科刑法條全文：
刑法第305條
以加害生命、身體、自由、名譽、財產之事，恐嚇他人致生危害
於安全者，處二年以下有期徒刑、拘役或三百元以下罰金。
附表：
  ┌─┬────┬────┬────┬────────┬────────┐
  │編│時間    │地點    │發信之電│恐嚇之方法及電子│主文罪名及宣告刑│
  │號│        │        │子郵件帳│郵件內容        │（所犯法條）    │
  │  │        │        │號      │                │                │
  │  │        │        │        │                │                │
  │  │        │        │        │                │                │
  │  │        │        │        │                │                │
  │  │        │        │        │                │                │
  ├─┼────┼────┼────┼────────┼────────┤
  │一│民國97年│台南科學│ccfan@h │乙○○以其所使用│乙○○犯恐嚇危害│
  │  │2月14日 │工業園區│elix.com│之ccfan@helix.co│安全罪，處拘役貳│
  │  │上午10時│和立聯合│        │m.電子郵件帳號傳│拾日，如易科罰金│
  │  │38分許  │科技股份│        │送「…我心想妳們│，以新臺幣壹仟元│
  │  │        │有限公司│        │這對狗男女一定要│折算壹日。      │
  │  │        │        │        │碎屍萬段死無葬生│                │
  │  │        │        │        │之地，…我絕對不│                │
  │  │        │        │        │會對這對狗男女手│                │
  │  │        │        │        │下留情的好戲還在│                │
  │  │        │        │        │後頭，…情人節我│                │
  │  │        │        │        │祝妳們這對姦夫淫│                │
  │  │        │        │        │婦不得好死」等內│                │
  │  │        │        │        │容之電子郵件至段│                │
  │  │        │        │        │幼貞所使用之帳號│                │
  │  │        │        │        │Eunice.Duan@silt│                │
  │  │        │        │        │ronic.com電子郵 │                │
  │  │        │        │        │件信箱          │                │
  ├─┼────┼────┼────┼────────┼────────┤
  │二│97年4月1│台南科學│cchuan.f│乙○○以其所使用│乙○○犯恐嚇危害│
  │  │6日下午5│工業園區│an@hotma│之cchuan.fan@hot│安全罪，處拘役貳│
  │  │時51分許│和立聯合│il.com  │mail.com電子郵件│拾日，如易科罰金│
  │  │        │科技股份│        │帳號傳送「請你講│，以新臺幣壹仟元│
  │  │        │有限公司│        │清楚... 不然有得│折算壹日。      │
  │  │        │        │        │玩的幹... 你這個│                │
  │  │        │        │        │濫賤人，下賤無恥│                │
  │  │        │        │        │去死一死，我一定│                │
  │  │        │        │        │要告到你公司去的│                │
  │  │        │        │        │」婦不得好死」等│                │
  │  │        │        │        │內容之電子郵件至│                │
  │  │        │        │        │甲○○所使用之帳│                │
  │  │        │        │        │號Eunice.Duan@si│                │
  │  │        │        │        │ltronic.com電子 │                │
  │  │        │        │        │郵件信箱        │                │
  ├─┼────┼────┼────┼────────┼────────┤
  │三│民國97年│台南科學│cchuan.f│乙○○以其所使用│乙○○犯恐嚇危害│
  │  │4月22日 │工業園區│an@hotma│之cchuan.fan@hot│安全罪，處拘役貳│
  │  │下午6時6│和立聯合│il.com  │mail.com「依樣你│拾日，如易科罰金│
  │  │分許    │科技股份│        │跟你的客兄不得好│，以新臺幣壹仟元│
  │  │        │有限公司│        │死必禍延三代的」│折算壹日。      │
  │  │        │        │        │等內容之電子郵件│                │
  │  │        │        │        │至甲○○所使用之│                │
  │  │        │        │        │帳號Eunice.Duan@│                │
  │  │        │        │        │siltronic.com電 │                │
  │  │        │        │        │子郵件信箱      │                │
  ├─┼────┼────┼────┼────────┼────────┤
  │四│民國97年│台南科學│cchuan.f│乙○○以其所使用│乙○○犯恐嚇危害│
  │  │4月23日 │工業園區│an@hotma│之cchuan.fan@hot│安全罪，處拘役貳│
  │  │上午9時4│和立聯合│il.com  │mail.com電子郵件│拾日，如易科罰金│
  │  │2分許   │科技股份│        │帳號傳送「你給我│，以新臺幣壹仟元│
  │  │        │有限公司│        │小心點我絕不會放│折算壹日。      │
  │  │        │        │        │過妳們這對不要臉│                │
  │  │        │        │        │的狗男女…」等內│                │
  │  │        │        │        │容之電子郵件至段│                │
  │  │        │        │        │幼貞所使用之帳號│                │
  │  │        │        │        │Eunice.Duan@silt│                │
  │  │        │        │        │ronic.com電子郵 │                │
  │  │        │        │        │件信箱          │                │
  ├─┼────┼────┼────┼────────┼────────┤
  │五│民國97年│台南科學│cchuan.f│乙○○以其所使用│乙○○犯恐嚇危害│
  │  │4月23日 │工業園區│an@hotma│之cchuan.fan@hot│安全罪，處拘役貳│
  │  │下午4時2│和立聯合│il.com  │mail.com電子郵件│拾日，如易科罰金│
  │  │分許    │科技股份│        │帳號傳送「甲○○│，以新臺幣壹仟元│
  │  │        │有限公司│        │告訴你你死定了，│折算壹日。      │
  │  │        │        │        │…你死定了... 真│                │
  │  │        │        │        │的你真的死定... │                │
  │  │        │        │        │你小心喔... 別死│                │
  │  │        │        │        │在我家后... 」等│                │
  │  │        │        │        │內容之電子郵件至│                │
  │  │        │        │        │甲○○所使用之帳│                │
  │  │        │        │        │號Eunice.Duan@si│                │
  │  │        │        │        │ltronic.com電子 │                │
  │  │        │        │        │郵件信箱        │                │
  ├─┼────┼────┼────┼────────┼────────┤
  │六│民國97年│台南科學│cchuan.f│乙○○以其所使用│乙○○犯恐嚇危害│
  │  │4月25日 │工業園區│an@hotma│之cchuan.fan@hot│安全罪，處拘役貳│
  │  │下午1時1│和立聯合│il.com  │mail.com電子郵件│拾日，如易科罰金│
  │  │9分許   │科技股份│        │帳號傳送「…回去│，以新臺幣壹仟元│
  │  │        │有限公司│        │再好好跟你算一筆│折算壹日。      │
  │  │        │        │        │帳等我喔不要跑喔│                │
  │  │        │        │        │。」等內容之電子│                │
  │  │        │        │        │郵件至甲○○所使│                │
  │  │        │        │        │用之帳號Eunice. │                │
  │  │        │        │        │Duan@siltronic. │                │
  │  │        │        │        │com電子郵件信箱 │                │
  ├─┼────┼────┼────┼────────┼────────┤
  │七│民國97年│台南科學│cchuan.f│乙○○以其所使用│乙○○犯恐嚇危害│
  │  │4月25日 │工業園區│an@hotma│之cchuan.fan@hot│安全罪，處拘役貳│
  │  │下午4時3│和立聯合│il.com  │mail.com電子郵件│拾日，如易科罰金│
  │  │2分許   │科技股份│        │帳號傳送「…你欠│，以新臺幣壹仟元│
  │  │        │有限公司│        │我的我一定會要回│折算壹日。      │
  │  │        │        │        │來的。」等內容之│                │
  │  │        │        │        │電子郵件至甲○○│                │
  │  │        │        │        │所使用之帳號Euni│                │
  │  │        │        │        │ce.Duan@siltroni│                │
  │  │        │        │        │c.com電子郵件信 │                │
  │  │        │        │        │箱              │                │
  ├─┼────┼────┼────┼────────┼────────┤
  │八│民國97年│台南科學│cchuan.f│乙○○以其所使用│乙○○犯恐嚇危害│
  │  │5月9日凌│工業園區│an@hotma│之cchuan.fan@hot│安全罪，處拘役貳│
  │  │晨0時44 │和立聯合│il.com  │mail.com電子郵件│拾日，如易科罰金│
  │  │分許    │科技股份│        │帳號傳送「回去再│，以新臺幣壹仟元│
  │  │        │有限公司│        │好好的跟你算這筆│折算壹日。      │
  │  │        │        │        │帳」。等內容之電│                │
  │  │        │        │        │子郵件至甲○○所│                │
  │  │        │        │        │使用之帳號Eunice│                │
  │  │        │        │        │.Duan@siltronic.│                │
  │  │        │        │        │com電子郵件信箱 │                │
  ├─┼────┼────┼────┼────────┼────────┤
  │九│民國97年│台南科學│cchuan.f│乙○○以其所使用│乙○○犯恐嚇危害│
  │  │5月13日 │工業園區│an@hotma│之cchuan.fan@hot│安全罪，處拘役貳│
  │  │上午6時5│和立聯合│il.com  │mail.com電子郵件│拾日，如易科罰金│
  │  │5分許   │科技股份│        │帳號傳送「爛賤人│，以新臺幣壹仟元│
  │  │        │有限公司│        │... 你不跟我說清│折算壹日。      │
  │  │        │        │        │楚我不會放過你的│                │
  │  │        │        │        │。」等內容之電子│                │
  │  │        │        │        │郵件至甲○○所使│                │
  │  │        │        │        │用之帳號Eunice. │                │
  │  │        │        │        │Duan@siltronic. │                │
  │  │        │        │        │com電子郵件信箱 │                │
  └─┴────┴────┴────┴────────┴────────┘


司法院資訊處製作；財團法人民間司法改革基金會備份。
